【裁判字號】    98,交聲,1866
【裁判日期】    980612
【裁判案由】    聲明異議
【裁判全文】
臺灣臺中地方法院交通事件裁定       98年度交聲字第1866號
原處分機關  交通部公路總局臺中區監理所豐原監理站
異  議  人
即受處分人  甲○○
上列受處分人因違反道路交通管理處罰條例案件，對於交通部公
路總局臺中區監理所豐原監理站民國九十八年五月十九日所為之
裁決（豐監稽違字第裁六三─ＨＤ0000000號裁決書），
聲明異議，本院裁定如下：
    主  文
原處分關於吊扣汽車駕駛執照拾貳個月部分撤銷。
前項撤銷部分，甲○○不罰。
    理  由
一、原處分機關略以：異議人即受處分人（下稱受處分人）甲○
    ○騎乘車牌號碼Ｌ五Ｓ─八○八號重型機車，於九十八年五
    月十二日下午十一時二十三分許，在臺中縣潭子鄉○○路與
    崇德路口處，因「酒後駕車現場經違規人接受酒測吐氣，酒
    測值每公升含酒精濃度○點四一ＭＧ／Ｌ。（禁駛）」之違
    規，為臺中縣警察局交通警察隊員警掣開中縣警交字第ＨＤ
    0000000號違反道路交通管理事件舉發通知單當場舉
    發，受處分人之重型機車駕駛執照已因案吊銷，故原處分機
    關於九十八年五月十九日以豐監稽違字第裁六三─ＨＤ00
    00000號裁決書，依道路交通管理處罰條例第三十五條
    第一項第一款規定，裁處受處分人罰鍰新臺幣（下同）三萬
    元整，吊扣汽車駕駛執照十二個月並施以道安講習，於法並
    無不合。
二、受處分人之異議意旨略以：受處分人係騎乘重型機車違規，
    遭吊扣汽車駕照為裁罰不當，有違行政程序法第七條之規定
    ，請求撤銷原處分關於吊扣汽車駕照部分，爰此聲明異議等
    語。
三、按汽車駕駛人飲用酒類或其他類似物後，其吐氣所含酒精濃
    度超過每公升零點二五毫克，不得駕車；駕駛汽車經測試檢
    定酒精濃度超過標準，處汽車駕駛人罰鍰一萬五千元以上六
    萬元以下，並當場移置保管該汽車及吊扣駕駛執照一年，道
    路交通安全規則第一百十四條第二款，道路交通管理處罰條
    例第三十五條第一項第一款分別定有明文。復按道路交通管
    理處罰條例第六十八條業於九十四年十二月十四日修正，並
    自九十五年三月一日施行，修正前之道路交通管理處罰條例
    第六十八條規定：「汽車駕駛人，因違反本條例及道路交通
    安全規則之規定，受吊扣或吊銷駕駛執照處分時，吊扣或吊
    銷其持有各級車類之駕駛執照。」，而修正後之道路交通管
    理處罰條例第六十八條規定：「汽車駕駛人，因違反本條例
    及道路交通安全規則之規定，受吊銷駕駛執照處分時，吊銷
    其持有各級車類之駕駛執照。」，查該條文修正前，其原提
    案修正條文為：「汽、機車駕駛人，因違反本條例及道路交
    通安全規則之規定，受吊扣或吊銷駕駛執照處分時，吊扣或
    吊銷其違法或違規當時所駕駛車輛之駕駛執照。」，其立法
    理由略以：「原條文將違法或違規駕駛人所持有各級車類之
    駕駛執照一併吊扣或吊銷，失之過酷，影響人民工作及生活
    甚鉅，爰修正之」等語，是以其立法意旨在於違規行為對道
    路交通秩序之維持及道路交通安全已生較大之影響，故規定
    吊扣或吊銷其持有各級車類之駕駛執照，以限制其繼續駕車
    行駛道路之權利，其係屬駕駛行為之限制，並不因所持駕駛
    執照種類不同而有所差異。而最後通過之修正條文，係將道
    路交通管理處罰條例第六十八條原有條文中之「吊扣或」三
    字刪除各情，有立法院交通委員會九十四年十月五日台立交
    字第○九四二四○○一五三號函附道路交通管理處罰條例第
    六十八條審查報告可參（參立法院公報第九十四卷第七十期
    第一三五至一三八頁）。則參照上開立法理由及立法經過，
    依修正後之條文，按上開規定受「吊銷駕照」處分者，仍維
    持吊銷其持有各級車類之駕駛執照，至於受「吊扣駕照」處
    分者，則僅「吊扣」其違法或違規當時所駕駛車輛之駕駛執
    照，不再吊扣其持有各級車類之駕駛執照，此觀之立法理由
    及立法經過至明。至受處分人僅領有較高等級之自小客車駕
    駛執照，致無較低等級車類之普通重型機車駕駛執照可供吊
    扣，此係源於道路交通安全規則關於「一照原則」之駕照管
    理問題，要不能因執行困難或法規漏洞，即置立法修正通過
    之條文不予遵守適用，遽擴張解釋認應吊扣受處分人之各級
    車類駕駛執照。上開道路交通安全規則對於汽車駕駛執照之
    管理，採取一照原則，固然導致越級駕駛人違規酒駕時，受
    有執行上無法吊扣較低等級駕照之利益，然此關於駕駛執照
    管理所衍生之問題，宜由修法解決，尚不得擴張解釋，於駕
    駛人無較低等級車類駕駛執照可供吊扣時，即率爾代以吊扣
    其所領有之較高等級車類駕駛執照。
四、經查：
（一）本件受處分人對伊確有於上開時、地，因有騎乘重型機車
      經警檢測其酒精濃度超過標準（酒測呼氣值達每公升零點
      四一毫克）之違規行為，而遭原舉發機關舉發後，由原處
      分機關為上開裁決等情並不爭執，且有舉發違反道路交通
      管理事件通知書及原處分機關之裁決書附卷可稽，則受處
      分人前開違規行為，堪以認定。
（二）惟受處分人係因騎乘重型機車而違反前開交通法規，既如
      前述，雖受處分人領有自用小客車之駕駛執照，然依修正
      後道路交通管理處罰條例第六十八條規定，受吊扣駕駛執
      照處分時，已不得再吊扣受處分人所持有各級車類之駕駛
      執照，如前所述，從而，原處分機關自僅得吊扣「其」（
      指重型機車）駕駛執照一年，自不能越級限制其駕駛普通
      小客車之權利。基此，原處分機關裁處吊扣受處分人之自
      用小客車駕駛執照，顯已逾越修正後道路交通管理處罰條
      例第六十八條之規範意涵及範圍。從而，原處分機關未考
      量道路交通管理處罰條例第六十八條規定之修正意旨與內
      涵，仍裁決吊扣受處分人自用小客車駕駛執照十二個月，
      顯有違誤。
（三）再查，受處分人之重型機車駕駛執照早於本案遭舉發前已
      因案吊銷等情，既有機車駕照基本資料存卷足參，則受處
      分人乃係無重型機車駕照而騎乘重型機車，且無從予以吊
      扣至明；又按道路交通管理處罰條例第六十七條第六項明
      文規定：「汽車駕駛人違反本條例規定，應受吊扣駕駛執
      照處分，於汽車駕駛人係無駕駛執照駕車者，在所規定最
      長吊扣期間內，不得考領駕駛執照。」，已就無駕駛執照
      者應受吊扣駕駛執照處分之情形設有因應處理之方式，而
      依新修正之道路交通管理處罰條例第六十八條規定，尚不
      得因違規人並無該類別之駕駛執照，即任意吊扣其現尚有
      效之其他各級駕駛執照，如上所述，則本件原處分機關雖
      無法吊扣受處分人之重型機車駕駛執照，然尚可另依道路
      交通管理處罰條例第六十七條第六項規定，對受處分人作
      出「在所規定最長吊扣期間內，不得考領重型機車駕駛執
      照」之處分。綜上，原處分機關未審酌新修正之法律規定
      ，而作成吊扣受處分人普通小客車駕駛執照之處分，顯非
      合法，自受處分人提出本件聲明異議，為有理由，原處分
      關於吊扣受處分人汽車駕駛執照十二個月部分之處分，自
      應予以撤銷，並由本院就該部分為不罰之諭知。
（四）至原處分機關另裁處受處分人施以罰鍰及道安講習部分，
      因聲明異議之意旨並未指摘及此，且該等部分之裁處於法
      亦無不合，是本院當無由就罰鍰及道安講習部分處分併予
      審酌，附此敘明。
據上論斷，應依道路交通管理處罰條例第八十七條第二項，道路
交通案件處理辦法第二十條前段，裁定如主文。
中    華    民    國    98    年    6     月    12    日
                        交通法庭  法  官  許惠瑜
上正本證明與原本無異。
如不服本裁定應於送達後5日內向本院提出抗告狀。
                                  書記官  楊家印
中    華    民    國    98    年    6     月    12    日


司法院資訊處製作；財團法人民間司法改革基金會備份。
